臺灣臺中地方法院刑事判決　　　　　　　　　　　　九十三年度訴字第二七八○號
　　公　訴　人　臺灣臺中地方法院檢察署檢察官
　　被　　　告　甲○○
　　選任辯護人　林豐順律師
右列被告因偽造有價證券案件，經檢察官提起公訴（九十三年度偵字第一七二七九
號），本院判決如左：
    主    文
甲○○意圖供行使之用，而偽造有價證券，處有期徒刑壹年捌月。
票號00000000號及00000000號、發票日均為民國八十九年九月一日
、面額均為新臺幣貳萬玖仟陸佰元之本票貳紙上，偽造「陳旺樹」為發票人之部分，
均沒收。
    犯罪事實
一、甲○○於民國八十二年七月間自任會首，招集民間互助會，會員連會首共二十二
    會，每月每會新臺幣（下同）三萬元，而陳旺樹並未參加該互助會，詎甲○○竟
    意圖供行使之用，於八十二年九月一日某時，在票號00000000號及00
    000000號，發票日均為八十九年九月一日，面額均為二萬九千六百元之本
    票二紙上之發票人欄，偽造「陳樹旺」之署押各一枚，並按捺指印於該二紙本票
    上，而偽造完成「陳旺樹」名義為發票人之本票二紙，並於會員乙○○（原名蘇
    來福，以下同）前往其位於臺中市○○路所開設之自助餐店交付會款時，交付上
    開本票二紙給乙○○而行使之。嗣陳旺樹因乙○○持上開本票對陳旺樹主張權利
    ，經陳旺樹向本院提起本票債權不存在之訴，乙○○始查知上情。
二、案經乙○○訴由臺灣臺中地方法院檢察署檢察官偵查起訴。
    理    由
一、訊據被告甲○○固坦承有簽發以陳旺樹為發票人之系爭本票二紙，惟矢口否認有
    何偽造有價證券之犯行，辯稱：當時係告訴人乙○○帶人至臺中市○○路六○六
    之一號其租屋處，強逼其簽發系爭二紙本票，當時其並不知簽什麼，都是告訴人
    乙○○事先寫好要其簽名，且當時其並無帶印章，告訴人乙○○即要求其蓋手印
    ，其並無偽造本票之故意云云。然查：
  (一)右揭事實，業據告訴人乙○○於偵查中及本院審理時指訴及證述綦詳，復有系爭
    本票影本二紙、互助會會員名冊一份及內政部警政署刑事警察局鑑驗書一份附於
    偵查卷可稽。而告訴人乙○○於本院審理時結證稱：被告於其繳交會款時即交付
    系爭二紙本票，當時本票已開好，其並未注意發票人為何人，但被告有於系爭二
    紙本票上背書，其並無找討債公司之人脅迫被告簽發系爭本票，其係曾與其弟至
    臺中市○○路被告所開設之自助餐店向被告要錢等語明確，且被告復未能舉證證
    明確係遭告訴人施以脅迫而簽發系爭本票，是被告辯稱遭告訴人之脅迫始簽發系
    爭二紙本票云云，應不足採。又被告於偵查中辯稱：「（本票上面是你寫的字？
    ）我不知道」、「我週轉不靈後，他有找討債公司的人來，要我做一些背書」等
    語，非惟否認系爭二紙本票之發票內容為其完成，自未抗辯係遭告訴人及討債公
    司人員脅迫其完成發票行為，然其嗣於本院審理時方辯稱係遭告訴人脅迫而簽發
    系爭二紙本票等語，其前後之供述不一，且互為矛盾（究係被脅迫為背書行為？
    抑或被脅迫為發票行為？），則何以一單純之事實，被告竟能為前後相異之供述
    ？倘若告訴人確有脅迫其完成系爭二紙本票之發票行為，其於偵查時即當能明確
    指證，殊無前後為矛盾之抗辯甚明。顯然被告應非遭告訴人脅迫而開立系爭二紙
    本票無疑。
  (二)再查，系爭本票經本院九十三年度豐簡字第一七七號確認本票債權不存在案件送
    請內政部警政署刑事警察局鑑定結果，認系爭本票二紙上所載「陳旺樹」下方及
    金額「貳萬」等處所留指紋共四枚，其中一枚指紋因模糊不清，特徵不足，無法
    比對，其餘三枚指紋則屬同一指紋，經析鑑結果，與陳旺樹之指紋不相符，而與
    被告之右手拇指指紋相符，此有警政署刑事警察局鑑驗書附於偵查卷可參，顯見
    被告確有於系爭本票上發票人及金額處按捺指紋無誤。而觀之系爭本票背面有被
    告之簽名背書，惟並無按捺被告之指紋，反係在系爭本票發票人及金額部分有按
    捺被告之指紋，設若告訴人確有強逼被告為系爭本票之發票及背書行為，則何以
    被告之背書處並無按捺其指紋？且倘若告訴人係向被告追討所欠之會款，亦豈會
    令被告偽造陳旺樹之本票而不耽憂債權主張之合法性問題？益徵系爭本票係被告
    為擔保會款而事先開立後再交給告訴人，嗣經告訴人要求後始在系爭本票背書，
    應無庸疑。
  (三)查被告偽造系爭本票二紙，並持以交付給告訴人，其有供行使用之意圖。被告之
    所辯無非卸飾之詞，不足採信，事證明確，其犯行洵堪認定。
二、核被告所為，係犯刑法第二百零一條第一項之偽造有價證券罪。被告行使偽造有
    價證券之低度行為，為其偽造有價證券之高度行為所吸收，不另論罪。按同時偽
    造同一被害人之之多張支票時，其被害法益仍僅一個，不能以其偽造之支票張數
    ，計算其法益，此與同時偽造不同被害人之支票時，因有侵害數個人法益，係一
    行為觸犯數罪名者迥異（最高法院七十三年臺上字第三六二九號判例意旨參照）
    ，故被告偽造上開二紙本票，發票人既均為「陳旺樹」，應僅論以一罪。查被告
    偽造系爭本票之金額合計僅五萬九千二百元，所生之損害尚輕，對社會交易之影
    響程度亦屬輕微，然偽造有價證券罪之法定最輕本刑為有期徒刑三年，而被告之
    犯罪情形尚屬輕微，倘科以法定最低度之刑即三年有期徒刑，猶嫌過重，是有情
    輕法重之情形，在客觀上足以引起一般同情，故依刑法第五十九條規定，酌量減
    輕其刑。爰審酌被告犯罪之動機、目的、手段、其品性及智識程度、所偽造本票
    二紙之面額各為二萬九千六百元，金額非鉅、及其犯罪後之態度等一切情狀，量
    處如主文所示之刑。票號00000000號及00000000號、發票日均
    為八十九年九月一日、面額均為二萬九千六百之本票二紙上，偽造「陳旺樹」為
    發票人之部分，應依刑法第二百零五條之規定宣告沒收。
三、本件被告犯罪之時間係於八十二年九月一日，而其所犯偽造有價證券罪之法定本
    刑為三年以上十年以下有期徒刑，依刑法第八十一條規定：「追訴權之時效、期
    間，依本刑之最高度計算。」及第八十條第一項第一款規定：「追訴權，因左列
    期間內不行使而消滅：一死刑、無期徒刑或十年以上有期徒刑者，二十年。」，
    故被告所犯之偽造有價證券罪，其追訴權時效即應為二十年，則本件被告之犯行
    ，其追訴權並未消滅，併此敘明。
據上論斷，應依刑事訴訟法第二百九十九條第一項前段、刑法第二百零一條第一項、
第五十九條、第二百零五條、罰金罰鍰提高標準條例第一條前段，判決如主文。
中      華      民      國      九十三    年    十二    月    三十一    日
                                    臺灣臺中地方法院刑事第六庭
                                        審判長法  官    簡  源  希
                                              法  官    鄧  敏  雄
                                              法  官    戴  博  誠
右正本證明與原本無異。
如不服本判決，應於送達後十日內向本院提出上訴狀（須附繕本），上訴於臺灣高等
法院臺中分院。
                                              書記官
中      華      民      國      九十三    年    十二    月    三十一    日
【附錄論罪科刑法條】
刑法第二百零一條第一項：
意圖供行使之用，而偽造、變造公債票、公司股票或其他有價證券者，處三年以上十
年以下有期徒刑，得併科三千元以下罰金。
